【裁判字號】    97,交聲,490
【裁判日期】    970818
【裁判案由】    交管條例聲異
【裁判全文】
臺灣板橋地方法院交通事件裁定         97年度交聲字第490號
原處分機關  交通部公路總局臺北區監理所蘆洲監理站
受處分人即
異  議  人  甲○○
上列異議人因不服交通部公路總局臺北區監理所蘆洲監理站於民
國97年3月7日所為北監蘆字第46-C00000000號違反道路交通管理
事件裁決書所為處分，經聲明異議，本院裁定如下：
    主  文
異議駁回。
    理  由
一、原處分意旨略以：受處分人即異議人甲○○騎乘車牌號碼CZ
    9-851 號重型機車，於97年2 月15日10時53分許，在台北縣
    五股鄉○○路與孝義路口，因「闖紅燈」之違規，經台北縣
    政府警察局蘆洲分局交通分隊當場舉發，爰依道路交通管理
    處罰條例第53條第1 項、第63條第1 項第3 款之規定處罰鍰
    新台幣（下同）1,800 元並記違規點數3 點。
二、異議意旨略以：伊於上開時間、地點騎乘車牌號碼CZ9-851
    號重型機車，燈號顯示為黃紅燈，而該五股鄉○○路與孝義
    路口之號誌燈顯示順序為紅燈、黃紅燈、紅燈、綠燈，此燈
    號容易讓用路人混淆，舉發之員警曾說該路口之號誌有爭議
    ，他們不太會因此開單，另伊詢問過交通隊，其亦說該處號
    誌有故障，故不服原處分，聲明異議，請求撤銷原處分云云
    。
三、按汽車駕駛人（包括機器腳踏車），行經有燈光號誌管制之
    交岔路口闖紅燈者，處新臺幣1,800元以上5,400元以下罰鍰
    ，並記違規點數3點，道路交通管理處罰條例第53條第1項、
    第63條第1項第3款分別定有明文。
四、經查：
（一）本案查獲情形，業經證人即台北縣政府警察局蘆洲分局交
      通分隊執勤警員乙○○於本院中證稱：伊於97年2 月15日
      上午9 時至12時服重大交通違規勤務，於台北縣五股鄉○
      ○路○ 段之加油站前為定點交通稽查，伊見到異議人沿台
      北縣五股鄉○○路往五股方向行駛，行經該處與孝義路交
      岔路口時，因成泰路路口顯示為紅燈，異議人因闖紅燈遭
      伊取締；伊都是在號誌顯示為紅燈，過幾秒後，才開始取
      締闖紅燈違規，異議人被取締後並未與伊爭執等語（本院
      卷第20至21頁），並有臺北縣政府警察局北縣警交字第C0
      0000000 號舉發違反道路交通管理事件通知單影本各1 份
      幀在卷可佐，且衡以證人乙○○與異議人並無仇怨，應無
      故意設詞誣陷異議人之理，堪信其上開證詞為真實可採。
      況異議人復坦承通過該路口時燈號係顯示紅黃燈，而上開
      路口燈號顯示順序為綠燈、黃燈、紅燈、紅黃燈、紅燈、
      綠燈一情，有台北縣政府警察局蘆洲分局97年4 月9 日北
      縣警蘆交裁字第0970011817號函1 份在卷可稽，又上揭燈
      號於紅燈後，復顯示紅黃燈之原因，係因系爭路口號誌為
      三時向，號誌燈顯示紅燈時，表示成泰路上直行車輛不得
      通行，但尚可左轉往五股方向行駛，嗣後再顯示為黃紅燈
      ，警示不得再左轉（黃燈部分）及禁止直行（紅燈部分）
      ，之後即為全紅燈，即成泰路上車輛均禁止直行與左轉，
      業據證人乙○○於本院審理中證述明確（本院卷第21頁）
      ，則異議人通過該路口時燈號係既顯示為紅黃燈，表示成
      泰路之直行車輛號誌為紅燈，而不得通過該路口，然異議
      人仍直行通過該路口，其有闖紅燈之違規，應堪認定。
（二）異議人雖另辯稱：該處燈號故障且容易讓用路人混淆云云
      ，然上揭時點之號誌燈並無故障一情，此有上揭台北縣政
      府警察局蘆洲分局函文1 份在卷可憑。另按公路主管機關
      或警察機關，對交通標誌、標線及號誌之設置，既係依法
      令賦予之權限，而有裁量自由，自無違法可言，充其量僅
      生妥當與否之問題，且上開燈號顯示為紅黃燈之原因，已
      如上述，足認該處交通標誌確係交通主管機關依道路交通
      狀況之需要而依法設置，另衡諸常理，黃燈結束後，應接
      著顯示紅燈，而非綠燈，故上開燈號顯示綠燈、黃燈、紅
      燈、紅黃燈、紅燈、綠燈，實無令人混淆之處，且人民如
      認該交通標誌、標線及號誌設置不合理，固應循正當途徑
      向主管機關申述反映，促其檢討改善，惟該等設置在未依
      法定程序變更前，所有用路人仍應有遵守之義務，倘所有
      汽、機車駕駛人對主管機關所設置之標線、標誌或號誌，
      全憑主觀之認知，認為設置不當即恣意違反，交通安全之
      秩序將無從建立，其他用路人之生命、財產安全，亦將失
      去保障。故異議人以此為由提起異議，顯無理由。
五、綜上所述，異議人甲○○於前述時間、地點，騎乘重型機車
    ，有闖紅燈之交通違規事實已臻明確，原處分機關依道路交
    通管理處罰條例第53條第1 項、第63條第1 項第3 款之規定
    ，裁處異議人罰鍰1,800元並記違規點數3點，核無不當，異
    議人之異議為無理由，自應駁回。
據上論斷，應依道路交通案件處理辦法第19條，裁定如主文。
中    華    民    國    97    年    8     月    18    日
                        交通法庭法  官  俞秀美
以上正本證明與原本無異。
如對本裁定不服，應於送達後 5日內，向本院提出抗告狀（應抄
附繕本）。
                                書記官  謝怡貞
中    華    民    國    97    年    8     月    19    日


司法院資訊處製作；財團法人民間司法改革基金會備份。
